【裁判字號】    98,抗,221
【裁判日期】    980513
【裁判案由】    訴訟救助
【裁判全文】
臺灣高等法院臺中分院民事裁定  98年度抗字第221號
抗  告  人  英屬百慕達商宏利人壽保險國際股份有限公司台灣
            分公司
法定代理人  甲○  ○○○
相  對  人  乙○○
上列抗告人因與相對人間訴訟救助事件，對於民國97年12月17日
台灣台中地方法院97年度救字第100號所為裁定，提起抗告，本
院裁定如下：
    主  文
原裁定廢棄。
相對人在原法院之聲請駁回。
聲請及抗告訴訟費用由相對人負擔。
    理  由
一、按法律扶助法第62條本文固規定：「經分會准予法律扶助之
    無資力者，其於訴訟程序中，向法院聲請訴訟救助時，應准
    予訴訟救助」。惟其同條但書亦規定「但另有不符法律扶助
    事實之證明者，不在此限」。其立法理由謂：「無資力之當
    事人若經分會審查符合無資力之要件，而准予法律扶助時，
    其亦得依民事訴訟法或行政訴訟法之規定，聲請訴訟救助，
    准其暫免訴訟費用」；「有鑒於訴訟救助以無資力為前提，
    而法律扶助之申請人，既經分會審查符合無資力之要件，其
    再向法院聲請訴訟救助時，法院就其有無資力，除另有反證
    外，已毋庸再審酌，應准予訴訟救助，藉以簡省法院之調查
    程序，並可強化法院訴訟救助之功能，減輕基金會經費之負
    擔，爰於本條明定」。申言之，當事人雖經財團法人法律扶
    助基金會審查符合無資力要件，而准予法律扶助，然訴訟救
    助以無資力為前提（民事訴訟法第107條參照），如有反證
    證明當事人並非無資力之人，仍不准訴訟救助。
二、經查，相對人於原審對抗告人提起請求給付保險金事件（即
    原法院97年度保險字第56號，下簡稱系爭56號案件），並請
    求給付新台幣（下同）1,248,575元保險金，並以無資力支
    出訴訟費用為由，聲請財團法人法律扶助基金會臺中分會（
    下簡稱台中法扶分會）法律扶助，並經台中法扶分會審查決
    定通知書准許全部扶助在案，此有相對人起訴狀及台中法扶
    分會審查決定通知書等在卷可按。然查相對人曾於96年8月2
    0日、8月21日、10月3日、11月7日分別自抗告人處領得保險
    金給付13,618元，87,000元，100,000元及155,000元，共計
    355,618元，有抗告人國內匯款付款指示確認報表在卷可證
    。另相對人於他案亦自承「新光人壽公司已理賠相對人自96
    年8月30日起至同年9月30日止，合計32天，共64,000元之保
    險金」，亦有相對人書狀在卷可按，準此，相對人收受之保
    險理賠金已達419,618元。遑論，相對人於起訴狀所自承自
    國寶人壽公司領得96年8月30日至9月30日一個月之保險理賠
    金數萬元。然系爭56號案件其訴訟標的金額為1,248,57 5元
    ，應徵第一審裁判費僅13,375元，有裁判費審核單在卷可考
    。又查台中縣平均每人月消費支出為15,783元，每年僅230,
    222元，有行政院主計處公布之平均每人月消費支出表在卷
    可佐，則相對人受領保險費足供相對人年餘所需及負擔系爭
    56號案件之裁判費，而非無資力之人，是原審逕依台中法扶
    分會審查決定通知書准許訴訟救助，顯有未洽，故抗告意旨
    請求廢棄原裁定，並提出上開相對人有資力之反證，足堪採
    信。另相對人雖提出答辯狀，然其就上開受領之保險費如何
    支出，卻付之闕如，所辯自不足採。綜上，抗告意旨指摘原
    裁定不當，求予廢棄改判，為有理由，自應由本院予以廢棄
    改判。
三、本件事證已臻明確，兩造其餘攻擊或防禦方法及所提證據，
    均與本院心證之形成，不生影響，爰不一一再加以論述，併
    此明。
四、依民事訴訟法第四百九十二條、第四百九十五條之一、第四
    百五十條、第九十五條、第七十八條，裁定如主文。
中    華    民    國    98    年    5     月    13    日
            民事第七庭    審判長法  官  童 有 德
                                法  官  曾 謀 貴
                                法  官  陳 繼 先
以上正本係照原本作成。
不得抗告。
                                書記官  陳 三 軫
中    華    民    國    98    年    5     月    13    日
                                                      Ｍ


司法院資訊處製作；財團法人民間司法改革基金會備份。
